臺灣臺中地方法院民事判決
111年度簡上附民移簡字第37號
原      告  洪維宗  

被      告  許嘉佑  

訴訟代理人  張瑋澄  
上列原告因被告過失傷害案件，於刑事訴訟程序提起附帶民事訴
訟請求損害賠償事件，經本院刑事庭裁定移送前來（本院110年
度交簡上附民字第10號），本院於民國111年7月15日言詞辯論終
結，判決如下：
    主    文
被告應給付原告新臺幣壹萬參仟柒佰捌拾元，及自民國109年12
月24日起至清償日止按週年利率百分之五計算之利息。
原告其餘之訴駁回。
    事實及理由
壹、程序事項：
    言詞辯論期日，當事人之一造不到場者，得依到場當事人之
    聲請，由其一造辯論而為判決，民事訴訟法第385條第1項前
    段定有明文。本件原告未於言詞辯論期日到場，核無同法第
    386條各款所列情形，爰依被告之聲請，由其一造辯論而為
    判決。
貳、實體事項：
一、原告經合法通知未於言詞辯論期日到庭，惟據其前到庭及提
    出書狀主張：
　㈠被告於民國109年8月8日21時許，駕駛車牌號碼0000-00號自
    用小客車，沿臺中市西屯區西安街由南往北方向行駛，行經
    該路段172巷口前時，本應注意汽車行駛時，駕駛人應注意
    車前狀況，並隨時採取必要之安全措施，而依當時情形天氣
    晴、夜間有照明、柏油道路乾燥、無缺陷、無障礙物、視距
    良好，並無不能注意之情事，竟疏未注意及此，貿然前行。
    適原告沿西安街同向行走至該處，被告駕駛之自用小客車本
    行駛於原告後方，車輛超前之際，該車右側後照鏡不慎碰撞
    原告之左手，致原告受有左側上臂挫傷之傷害。被告之過失
    傷害犯行業鈞院刑事判決有罪在案。
　㈡原告因上述傷害受有支出醫療費用新臺幣（下同）2,330元、
    就醫交通費用1,450元之損害，並受有身體及精神上之痛苦
    ，請求被告賠償非財產上之損害78,117元，以上合計為81,8
    97元。
　㈢原告前向臺中市西屯區調解委員會請求調解催告被告給付，
    調解通知書於109年12月23日送達被告，被告迄未賠償，爰
    依民法第184條第1項前段、第193條第1項、第195條第1項提
    起本訴。並聲明：被告應給付原告81,897元及自催告翌日即
    109年12月24日至清償日止，按年息5%計算之利息；請依職
    權宣告假執行。
二、被告對原告主張因被告之過失行為致原告受有上述傷害、本
    院111年度交簡上字第17號刑事判決認定之犯罪事實及被告
    應負全部過失責任等均不爭執，惟以原告請求之精神慰撫金
    額過高為辯，並聲明：駁回原告之訴。 
三、兩造不爭執及爭執之事項（本院卷第70-71頁）：
  ㈠兩造不爭執之事項：
　⒈被告於109年8月8日21時許，駕駛車牌號碼0000-00號自用小
    客車，沿臺中市西屯區西安街由南往北方向行駛，行經該路
    段172巷口前時，本應注意汽車行駛時，駕駛人應注意車前
    狀況，並隨時採取必要之安全措施，而依當時情形天氣晴、
    夜間有照明、柏油道路乾燥、無缺陷、無障礙物、視距良好
    ，並無不能注意之情事，竟疏未注意及此，貿然前行。適原
    告沿西安街同向行走至該處，被告駕駛之自用小客車本行駛
    於原告後方，車輛超前之際，該車右側後照鏡不慎碰撞原告
    之左手，致原告受有左側上臂挫傷之傷害。
  ⒉被告上述過失行為，經臺灣臺中地方檢察署檢察官以110年度
    偵字第8567號起訴，本院刑事庭以110年度交簡字第612號判
    決被告犯過失傷害罪，處罰金3千元，原告請求檢察官上訴
    ，本院刑事庭以111年度交簡上字第17號判決上訴駁回確定
    。
  ⒊原告因不爭執事項一所示傷害，支出療費用2,330元、就醫交
    通費1,450元。
  ㈡兩造爭執之事項：
    原告依侵權行為之法律關係請求被告賠償81,897元( 醫療費
    2,330元、交通費1,450元、精神慰撫金78,117 元) ，是否
    有理由？
四、法院之判斷：
  ㈠原告主張被告於上揭時地駕駛自用小客車因過失而碰撞原告
　  ，致原告受有左側上臂挫傷之傷害，被告之過失傷害犯行經
    本院以110年度交簡字第612號、111年度交簡上字第17號判
    處罪刑確定等情，業據本院依職權調取上開刑事卷宗核閱無
    訛，復為被告所不爭執（不爭執事項⒈⒉），堪信原告主張之
    事實為真正
  ㈡因故意或過失，不法侵害他人之權利者，負損害賠償責任；
 　 汽車、機車或其他非依軌道行駛之動力車輛，在使用中加損
 　 害於他人者，駕駛人應賠償因此所生之損害；不法侵害他人
    之身體或健康者，對於被害人因此喪失或減少勞動能力或增
    加生活上之需要時，應負損害賠償責任；不法侵害他人之身
    體、健康、名譽、自由、信用、隱私、貞操，或不法侵害其
    他人格法益而情節重大者，被害人雖非財產上之損害，亦得
    請求賠償相當之金額。民法第184條第1項前段、第191條之2
    前段、第193條第1項、第195條第1項前段分別定有明文。本
    件既因被告駕駛汽車行經上述地點，碰撞原告致原告受傷害
    ，而被告未舉證證明其對於防止損害之發生，已盡相當之注
    意，則依上開說明，被告自應賠償原告因此所生之損害。
　㈢原告請求賠償之項目及金額：
　⒈醫療費用及就醫交通費：
　　原告主張因本件車禍支出醫療費用2,330元及就醫交通費1,4
    50元，業據原告提出醫療費用收據、臺中市政府交通局臺中
    市計程車費率表、原告至就診院所里程圖等件為證（本院卷
    第39-49頁），且為被告所不爭執（不爭執事項⒊），堪信屬
    實，原告請求被告賠償，應予准許。  　 
  ⒉非財產上之損害：　　 
　⑴慰撫金之賠償須以人格權遭遇侵害，使精神上受有痛苦為必
 　 要，其核給之標準固與財產上損害之計算不同，然非不可斟
 　 酌雙方身分資力與加害程度，及其他各種情形核定相當之數
 　 額。又按以人格權遭遇侵害，受有精神上之痛苦，而請求慰
 　 藉金之賠償，其核給之標準，須斟酌雙方之身分、資力與加
    害程度及其他各種情形核定相當之數額。且所謂「相當」，
　  應以實際加害情形與其名譽影響是否重大及被害人之身分、
 　 地位與加害人之經濟情況等關係定之（最高法院51年度台上
 　 字第223號、86年度台上字第3537號裁判意旨參照）。
　⑵原告因被告之過失行為而受傷，其精神及肉體上自受有痛苦
    ，原告請求被告賠償非財產上之損害，即屬有據。本院審酌
    本件車禍發生經過、被告之過失行為態樣、原告所受傷勢；
    另衡量原告為研究所雙學位畢業，擔任公開發行公司部門經
    理；被告為大學畢業、從事鋪路人員之工作，月薪3萬餘元
    ，扶養2名子女，分據兩造具狀及陳明在卷（本院卷第35頁
    、81頁）及兩造之經濟狀況（詳兩造稅務電子閘門財產所得
    調件明細表，附於本院卷證物袋內）等一切情狀，認原告請
    求被告賠償非財產上之損害以10,000元為適當。
　⒊以上，原告得請求被告賠償之金額合計為13,780元（計算式
    ：2,330元＋1,450元＋10,000元＝13,780元）。
五、給付有確定期限者，債務人自期限屆滿時起，負遲延責任。
    給付無確定期限者，債務人於債權人得請求給付時，經其催
    告而未為給付，自受催告時起，負遲延責任。又遲延之債務
    ，以支付金錢為標的者，債權人得請求依法定利率計算之遲
    延利息。但約定利率較高者，仍從其約定利率；應付利息之
    債務，其利率未經約定，亦無法律可據者，週年利率為5%，
    民法第229條第1、2項、第233條第1項及第203條分別定有明
    文。原告對被告之侵權行為損害賠償債權，核屬無確定期限
    之給付，前經原告聲請調解而催告被告給付，調解通知書於
    109年12月23日送達被告，有原告提出之調解通知書可憑（
    本院卷第51頁），並為被告所是認（本院卷第70頁），被告
    迄未給付，依法應負遲延責任，從而，原告請求被告給付自
    催告翌日起算之法定遲延利息，亦無不合。
六、綜上所述，原告依侵權行為之法律關係，請求被告給付13,7
    80元及自109年12月24日起至清償日止，按週年利率5%計算
    之利息，為有理由，應予准許。逾此數額之請求，則無理由
    ，應予駁回。
七、適用刑事簡易訴訟程序案件之附帶民事訴訟移送至地方法院
    民事庭後以何審級審理，視原告於刑事簡易訴訟程序第一審
    或第二審提起刑事附帶民事訴訟而定（民事訴訟法第427條
    立法理由參照）；又依民事訴訟法第466條第1項規定，對於
    財產權訴訟之第二審判決，如因上訴所得受之利益，不逾10
    0萬元者，不得上訴。此項利益數額，業經司法院依同條第3
    項規定，以命令自91年2月8日起，增至150萬元。本件原告
    係於刑事簡易訴訟程序第二審提起附帶民事訴訟，經本院刑
    事庭裁定移送本院民事庭後，應行民事第二審程序，而兩造
    敗訴之金額均未逾150萬元，不得向最高法院提起上訴，故
    一經本院判決即告確定，是原告勝訴部分，無宣告假執行之
    必要，附此敘明。
八、原告提起刑事附帶民事訴訟，由本院刑事庭依刑事訴訟法第
    504條第1項規定，裁定移送前來，依同條第2項規定免繳裁
    判費，於本院審理期間，亦未滋生其他訴訟必要費用，故毋
    庸為訴訟費用負擔之諭知。　　
中　　華　　民　　國　　111 　年　　7 　　月　　29　　日
              民事第五庭  審判長法  官　陳文爵
　　　　  　　                  法  官  李蓓
  　　　　　　                  法  官  陳盈睿
正本係照原本作成。
不得上訴。
中　　華　　民　　國　　111 　年　　7 　　月　　29　　日
                                書記官　楊玉華